臺灣高等法院刑事判決　　　　　　　　　　　　九十三年度上更(一)字第二三八號
　　上　訴　人
　　即　被　告　丙○○
右上訴人因偽造文書案件，不服臺灣士林地方法院八十九年度易字第五七二號，中華
民國九十年三月二十一日第一審判決（起訴案號：臺灣士林地方法院檢察署八十九年
度偵字第二三九０號）提起上訴，判決後經最高法院發回更審，本院更為判決如左：
    主  文
原判決撤銷。
丙○○行使偽造私文書，足以生損害於公眾及他人，處有期徒刑肆月，如易科罰金，
以佰元折算一日，緩刑肆年。
交通部製發之牌照號碼ＥＮ─一六九五號汽車行車執照壹張，沒收。
    事  實
一、丙○○於民國（下同）八十六年間至八十八年六月間，與甲○○等多人合夥在台
    北市北投區○○○路○段一德街七四巷一號經營土雞城；於八十七年十二月下旬
    某日，因見甲○○將乙○○之
    該乙○○
    Ｎ─一六九五號自小客車一輛，並於八十七年十二月二十四日，利用該不知情之
    職員李鳳玉盜蓋乙○○之印章一枚在汽（機）車過戶登記書內「新車主簽章」欄
    ，以偽造乙○○名義製作之汽（機）車過戶登記書私文書一紙；旋提出向台北市
    監理處行使，用以辦理車輛過戶登記，使不知情之台北市監理處承辦公務員將此
    不實之車主變更資料登載於其職務上所掌之公文書，據以核發「乙○○」名義之
    行車執照一張，足生損害於乙○○及公路監理之正確性。
二、案經台北市政府警察局信義分局報告臺灣士林地方法院檢察署檢察官偵查起訴。
    理  由
一、上訴人即被告丙○○經本院合法傳喚，無正當理由未於最後言詞辯論期日到庭，
    惟據其以前之陳述，則坦承有將乙○○之
    員購買ＥＮ─一六九五號自小客車，並由該不知情之車行職員李鳳玉蓋用乙○○
    之印章一枚在汽（機）車過戶登記書內「新車主簽章」欄，以製作乙○○名義之
    汽（機）車過戶登記書私文書一紙，並提出向台北市監理處辦理車輛過戶手續等
    情不諱，核與被害人乙○○於檢察官偵查、原法院審理中指述渠曾於八十六年十
    月間遺失
    查卷第三０頁正面、第二三九０號偵查卷第二七頁背面、原審卷第三八頁）；復
    有乙○○補領國民
    過戶登記書影本、汽車行車執照、違反道路交通事件通知單影本、照片、違規積
    案明細表及車籍作業系統－查詢認可資料在卷可參（見第二三九０號偵查卷第三
    三頁、第一０五九號偵查卷第三一頁）；此部分被告之自白自屬可信。次查，被
    告雖曾辯稱；乙○○之
    車供合夥經營之土雞城使用，並不知該證件係乙○○所遺失而遭冒用者云云。惟
    據證人甲○○於原審到庭證稱：乙○○的證件係陳金笙交付委託其代為購車，過
    戶手續辦妥後，暫將該證件置於其擔任股東之土雞城抽屜內，嗣其欲將證件交還
    陳金笙時，發現多了一張行車執照，即詢問被告，且與被告因此事發生爭執，其
    並未同意被告利用乙○○之
    告本人名下等語（見原審卷第三九、四０、四三頁）。另證人即土雞城股東之一
    郭聰賢亦於檢察官偵查及原法院審理中到庭結證：八十八年初時，乙○○與被告
    確曾為以他人名義購車之事發生爭執，乙○○並質問被告為何以他人名義購車，
    又該車購買後其未曾聽聞被告言及該車係甲○○購買用以供合夥經營之土雞城使
    用云云（見第二三九○號偵查卷第七三頁正面、原審卷第四二頁）。於本院更審
    前調查中復到庭證稱：其僅知甲○○曾將一
    被告置放於土雞城之抽屜中保管，惟其不知係何人之
    否同意被告持乙○○之
    何以利用乙○○之
    三二、三三頁）。足證甲○○非但從未曾囑被告持乙○○之證件代為購買自用小
    客車，並曾為被告持乙○○
    辦理過戶至被告本人名下。再查，被告與甲○○等所經營之土雞城僅係數人合夥
    ，而非股東人數眾多，衡諸常理，果若甲○○欲買車供土雞城使用，亦當知會或
    與其他股東討論，然另位股東郭聰賢從未曾聽聞甲○○表示欲買車供土雞城使用
    ，已如前述；參以，茍若確如被告所述買車係供土雞城使用，亦應當以合夥股東
    之名義購買，豈有以一被告從未曾謀面之人名義購買之理？被告所為實與常理有
    悖。又查，被告雖曾另提出其與郭聰賢間之對話錄音，以證明郭聰賢於談話中，
    亦承認被告所辯乙○○
    賢間之對話錄音，係屬被告以外之人於審判外之陳述，依刑使訴訟法第一百五十
    九條第一項之規定，原則上不得作為證據；而證人郭聰賢已於本院更審前到庭證
    稱渠不知甲○○交付乙○○
    從據為有利於被告之認定。被告所為前揭辯解顯係臨訟卸責之詞，不足採信。
    本件事證明確，被告犯行堪以認定，應依法論科。
二、核被告所為，係犯刑法第二百十六條、二百十條之行使偽造私文書及二百十四條
    之使公務員登載不實事項於公文書罪。被告盜用乙○○印章之行為為偽造私文書
    之部分行為，不另論罪；又其偽造私文書後復持以行使，其偽造之低度行為應為
    行使之高度行為所吸收，僅論以高度之行使偽造私文書罪。被告利用不知情之車
    行行員，分別偽造乙○○名義之汽（機）車過戶登記書私文書，並持向台北市監
    理處行使，為間接正犯。被告所犯行使偽造私文書罪及使公務員登載不實罪二罪
    間，有方法結果之牽連關係，應從一重之行使偽造私文書罪論處。又，公訴人雖
    僅就被告所犯刑法第二百十四條之使公務員登載不實罪起訴；然被告所犯行使偽
    造私文書罪與已起訴之使公務員登載不實罪間，有方法結果之牽連關係，屬裁判
    上之一罪，本院自得併予審判，附此敘明。
三、原判決據以論罪科刑，固非無見。惟按所謂私文書係指行為人基於個人之身分關
    係所製作之文書而言；然查卷附中國產物保險公司「乙○○」名義之要保單，並
    無「乙○○」之簽署，有該公司八十九年十二月十九日（八九）航聯汽字第一０
    九二號函所檢送之要保書留底影本一紙可稽（見原審卷第九十二、九十三頁）；
    嗣經本院於更審前由受命法官向該公司查詢後，在辦理刑案電話查詢登記表上載
    明：經向中國產物保險公司經辦員查明該要保單原本上確無「乙○○」簽名等語
    ，亦有辦理刑案電話查詢登記表在卷可查 (見本院更審前上訴字卷第四十頁）；
    則被告利用不知情車行行員以乙○○名義所填寫之中國產物保險公司強制汽車責
    任保險書上，僅於「被保險人（車主）」欄內載有乙○○之姓名，該乙○○姓名
    又僅係用以表明被保險人為何人，並非署押，自難謂該要保單係偽造以「乙○○
    」名義製作之私文書，而不得以刑法第二百十六條、二百十條之行使偽造私文書
    罪相繩；原判決認被告此部分所為，亦涉犯刑法第二百十六條、二百十條之行使
    偽造私文書罪（此部分未經起訴），為起訴效力所及，併予審理，尚有未洽。被
    告之上訴意旨執此指摘原判決不當，為有理由，應由本院將原判決撤銷改判。爰
    審酌被告之素行，本案犯罪動機、目的、手段、犯後未坦承犯行之態度、所生危
    害等一切情狀，量處如主文所示之刑。又被告行為後，刑法第四十一條業於九十
    年一月十日修正，因事屬執行事項，依刑法第二條第一項前段之規定，應逕適用
    裁判時之新法，以諭知易科罰金之折算標準。再查，被告前未曾受有期徒刑以上
    刑之宣告，有本院被告全國前案紀錄表在卷可按，其因一時失慮而犯本罪，經此
    偵、審程序及刑之宣告，當知所警惕，信無再犯之虞，本院因認所宣告之刑以暫
    不執行為適當，爰併宣告緩刑四年，以啟自新。扣案之交通部製發之牌照號碼Ｅ
    Ｎ─一六九五號汽車行照一張，為被告因犯罪所得之物，且屬被告所有，應依刑
    法第三十八條第一項第三款規定宣告沒；至於牌照號碼ＥＮ─一六九五號「汽（
    機）車過戶登記書」上，新車主簽章欄之「乙○○」印文一枚，因係出自盜蓋而
    非偽造，故毋庸依刑法第二百十九條規定宣告沒收，附此指明。
四、被告丙○○經本院合法傳喚，無正當理由未於最後言詞辯論期日到庭，爰不待其
    陳述逕行判決。
據上論斷，應依刑事訴訟法第三百七十一條、第三百六十九條第一項前段、第三百六
十四條、第二百九十九條第一項前段，刑法第二條第一項前段、第二百十六條、第二
百十條、第二百十四條、第五十五條、第四十一條第一項前段、第七十四條第一款，
罰金罰鍰提高標準條例第一條前段、第二條，判決如主文。
本案經檢察官林炳雄到庭執行職務。
中　　　華　　　民　　　國　　九十三　　年　　　七　　　月　　 三十 　　日
                              臺灣高等法院刑事第十二庭
                                  審判長法  官   劉  景  星
                                        法  官   陳  志  洋
                                        法  官   陳  博  志
右正本證明與原本無異。
如不服本判決，應於收受送達後十日內向本院提出上訴書狀，其未敘述上訴之理由者
並得於提起上訴後十日內向本院補提理由書（均須按他造當事人之人數附繕本）。
                                        書記官   陳  嘉  文
中　　　華　　　民　　　國　　九十三　　年　　　八　　　月　　　二　　　日
附錄：本案論罪科刑法條全文
刑法第二百十六條
行使第二百十條至第二百十五條之文書者，依偽造、變造文書或登載不實事項或使登
載不實事項之規定處斷。
刑法第二百十條
偽造、變造私文書，足以生損害於公眾或他人者，處五年以下有期徒刑。
刑法第二百十四條
明知為不實之事項，而使公務員登載於職務上所掌之公文書，足以生損害於公眾或他
人者，處三年以下有期徒刑、拘役或五百元以下罰金。
